臺灣桃園地方法院交通事件裁定　　　　　　　　　　九十三年度交聲字第七號
　　原處分機關　交通部公路總局新竹區監理所桃園監理站
 　 異　議　人
 　 即受處分人　甲○○　男　.
右列受處分人因違反道路交通管理處罰條例案件，對於交通部公路總局新竹區監理所
桃園監理站中華民國九十三年一月十九日所為之處分（原處分案號：桃監裁三字第裁
五二─Ｃ00000000號），聲明異議，本院裁定如左：
    主  文
原處分撤銷。
甲○○汽車駕駛人未領有駕駛執照而駕車，處罰鍰新臺幣陸仟元。
    理  由
一、原處分機關處分理由略以：異議人甲○○於九十年七月十三日上午五時五十分駕
    駛ＮＦ─七三三號營業貨運曳引車，行經臺北縣中和市○○街四六七號前，被臺
    北縣政府警察局員警攔停取締，依其違反道路交通管理處罰條例第二十五條第三
    款駕駛車輛未隨身攜帶駕駛執照者之規定當場舉發，並填製北縣警交字第Ｃ00
    000000號舉發違反道路交通管理事件通知單。原處分機關以異議人之駕駛
    執照已於九十年七月一日易處註銷在案，故改以異議人使用註銷之駕駛執照駕駛
    大型車為由，依同條例第二十一條之一第一項第五款之規定，於九十三年一月十
    九日裁處異議人罰鍰八萬元。
二、異議理由略以：異議人為營業大貨車駕駛人，因工作關係經常不在家中即
    在地，家中七旬老母又不識字，代收監理站通知書也未告知異議人，異議人絕非
    惡意不繳罰緩，希望從輕處罰等語。
三、異議人甲○○前於九十年三月二十二日上午八時，駕駛正達汽車公司所有之ＮＦ
    ─七三三號營業用曳引車，行經桃園縣鶯歌鎮○○路段，因無照駕駛，為臺北縣
    政府警察局員警攔停取締，依其違反道路交通管理處罰條例第二十一條第一項之
    規定當場舉發，並填製北縣警交字第Ｃ00000000號舉發違反道路交通管
    理事件通知單，嗣由原處分機關於九十年五月十六日作成Ｃ00000000號
    裁決書裁處異議人罰鍰一萬二千元，限於九十年六月十五日前繳納，並記載逾期
    不繳納之處分如下：（一）自九十年六月十六日起易處吊扣駕駛執照三個月並限
    於九十年六月三十日前繳送。（二）九十年六月三十日前未繳送駕駛執照者，自
    九十年七月一日起易處吊銷，並逕行註銷駕駛執照。（三）駕駛執照吊（註）銷
    後，自九十年七月一日起一年內不得重新考領駕駛執照。該裁決書並於同年五月
    二十四日送達異議人等情，有前述舉發違反道路交通管理事件通知單、裁決書查
    詢報表、掛號郵件回執、汽車駕照基本資料影本各一張可證。此項逾期不繳納之
    處分之記載，性質上屬於行政程序法第九十三條所定附條件之行政處分，其中吊
    扣駕駛執照三個月之處分，以異議人未於九十年六月十五日前繳納罰鍰為停止條
    件；自九十年七月一日起吊銷駕駛執照之處分，以異議人未於九十年六月三十日
    前繳送駕駛執照為停止條件（至於駕駛執照吊（註）銷後，自九十年七月一日起
    一年內不得重新考領駕駛執照，為對異議人重新考照之資格限制，並非行政處分
    ），各行政處分並於條件成就後，始生效力。
四、依道路交通安全規則第六十一條第一項第一款規定，汽車駕駛人已領有聯結車駕
    駛執照者，得駕駛大客車、大貨車、代用大客車、大客貨兩用車、曳引車、小型
    車、輕型機器腳踏車。由原處分機關提供之汽車駕照基本資料顯示，異議人於八
    十八年十一月四日即已領得職業聯結車之駕照，有效日期至九十二年八月十五日
    ，異議人本得駕駛曳引車，其於九十年三月二十二日駕駛營業貨車曳引車，斷無
    「無照駕駛」之可能，舉發機關及原處分機關之處分即有違誤。但異議人既未依
    道路交通管理處罰條例第八十七條第一項，於接到裁決書之翌日起二十日內，向
    本院聲明異議，本院無從再就此確定之處分為審酌，先予說明。依同條例第六十
    五條第一項第三款規定，駕駛人違反道路交通管理，經主管機關裁決後逾十五日
    未向管轄地方法院聲明異議，而罰鍰不繳者，按其罰鍰數額，易處吊扣汽車牌照
    或駕駛執照一個月至三個月；不依期限繳送汽車牌照或駕駛執照者，吊銷其汽車
    牌照或駕駛執照。異議人既未於裁決書所定九十年六月十五日期限內繳納罰鍰，
    原處分機關自九十年六月十六日起吊扣異議人駕駛執照三個月之處分於同日生效
    ；又異議人未於九十年六月三十日前繳送駕駛執照，原處分機關自九十年七月一
    日起吊銷異議人駕駛執照之處分亦於同日生效，因此，原處分機關自得依前述規
    定，逕行註銷異議人之駕駛執照。
五、道路交通管理處罰條例第二十一條之一第一項規定：汽車駕駛人駕駛聯結車、大
    客車、大貨車，有下列情形之一者，汽車所有人及駕駛人各處新臺幣四萬元以上
    八萬元以下罰鍰，並當場禁止該汽車駕駛人繼續駕駛及扣留其車輛牌照：第一款
    ：未領有駕駛執照而駕車者。第五款：使用註銷之駕駛執照駕車者。又同條例第
    二十一條第一項規定：汽車駕駛人，有左列情形之一者，處新臺幣六千元以上一
    萬二千元以下罰鍰，並當場禁止其駕駛及扣留其車輛牌照：第一款：未領有駕駛
    執照駕車者。前述第二十一條之一第一項第五款所謂「使用註銷之駕駛執照駕車
    」，應指汽車駕駛人於駕駛行為中，因警員檢查證件之要求或其他因素，提示已
    遭註銷之駕駛執照，用以表示自己領有駕駛執照之行使行為，倘駕駛人根本未攜
    帶該張遭註銷之駕駛執照，自無提示行使之可能，非本款規範之範圍；至於駕駛
    人因駕駛執照遭註銷，在重新考領前不得駕車，其於重新考領之前竟為駕駛行為
    ，於未行使該已註銷駕駛執照之情形下，應屬「未領有駕駛執照駕車」之情形。
    其次，本條適用之對象為聯結車、大客車、大貨車之駕駛人，倘駕駛人所駕駛之
    車輛非屬此三種重型車，即為一般汽車，應適用同條例第二十一條第一項之規定
    。本件異議人於九十年七月十三日上午五時五十分駕駛「曳引車」時，因「未帶
    駕照」而遭舉發，有北縣警交字第Ｃ00000000號舉發違反道路交通管理
    事件通知單可參，顯示異議人當天所駕駛者並非聯結車、大客車或大貨車，亦未
    攜帶或提示其原遭註銷之駕照，參照前述說明，應依同條例第二十一條第一項第
    一款處罰之。原處分機關逕依同條條項第五款規定裁處異議人罰鍰八萬元，自有
    違誤。
六、行政程序法第七十三條第一項規定：「於應送達處所不獲會晤應受送達人時，得
    將文書付與有辨別事理能力之同居人、受僱人或應送達處所之接收郵件人員。」
    本件裁決書於九十三年一月十九日經原處分機關作成後，於同年一月二十九日依
    法送達異議人之
    異議人之母，持甲○○之印章交郵差蓋用，代為收受，有掛號郵件收件回執上甲
    ○○之印文一枚可證，並經異議人到庭陳述屬實，參照前述條文所定，本件裁決
    書已於九十三年一月二十九日合法送達。異議人雖辯稱其因工作關係而經常不在
    家中等語，然異議人於舉發機關警員製作舉發違反道路交通管理事件通知單時在
    場，並於通知單上簽名代表收受之意，本應隨時注意有無相關郵件寄送，或囑居
    書，均屬異議人自身應注意之事項，尚難以此可歸責於異議人之事由，而指摘原
    處分機關送達程序之合法性。本件異議人聲明異議雖無理由，然原處分既有如上
    違法之處，仍應由本院撤銷原處分，自為裁定，並審酌異議人對公眾行車安全及
    秩序影響輕重等違規情節，量處如主文第二項所示罰鍰。
七、依道路交通管理處罰條例第二十一條第一項第一款，道路交通案件處理辦法第二
    十條前段，裁定如主文。
中　　　華　　　民　　　國　　　九十三　　年　　　七　　月　　　十五　　日
　                              臺灣桃園地方法院交通法庭
  　                                法　官  邱蓮華
右正本證明與原本無異。
如不服本裁定，應於裁定送達後五日內向本院提出抗告狀。
                                    書記官  何慧娟
中　　　華　　　民　　　國　　九十三　　年　　　八　　　月　　　五　　　日
